臺灣高等法院高雄分院刑事判決　　 99年度上更(一)字第240號
上　訴　人
即　被　告　李俊輝
　　　　　　林至豐
上二人共同
選任辯護人　曾慶雲律師
上　訴　人
即　被　告　劉耀文
選任辯護人　柳聰賢律師
上列上訴人等因重傷害案件，不服臺灣屏東地方法院96年度訴字
第1395號中華民國97年8 月14日第一審判決（起訴案號：臺灣屏
東地方法院檢察署96年度偵字第1669號），提起上訴，經最高法
院發回更審，本院判決如下：
    主  文
原判決撤銷。
李俊輝、劉耀文、林至豐共同犯傷害致人重傷罪，李俊輝處有期
徒刑柒年，劉耀文、林至豐各處有期徒刑陸年。
    事  實
一、李俊輝與蘇怡原為男女朋友關係，二人分手後，李俊輝猶
    難忘舊情，茲因李俊輝得知蘇怡與新交往男友張年輝在高
    屏大橋旁河濱公園約會（下稱「屏東河濱公園」），遂心生
    妒意，於民國95年9 月10日凌晨時分，李俊輝邀同綽號「鳥
    眼」之李俊彥（現改名「李昱慶」，未據起訴）、劉耀文、
    林至豐及數名不詳姓名成年人共約八人，由李昱慶駕駛自小
    客車搭載李俊輝（乘坐於右前座）、劉耀文（乘坐於右後座
    ），林至豐則夥同不詳姓名之成年人約四人（含林至豐計約
    五人）分別騎乘機車，前往屏東河濱公園會合，欲尋找蘇怡
    及張年輝二人，並對張年輝進行挑釁，待李俊輝等人抵達
    上揭河濱公園會合時，發現張年輝駕駛車號2S-0855 號自小
    客車搭載蘇怡正欲離開屏東河濱公園往屏東縣萬丹鄉方向
    駛去，李俊輝、劉耀文、林至豐、李昱慶（綽號「鳥眼」）
    及該不詳姓名成年人等人，竟共同基於傷害之犯意聯絡，主
    觀上雖因疏忽致不預見對未關閉車窗之自小客車砸以磚塊丟
    向駕駛人，將致駕駛人「眼睛」附近頭、臉部位遭磚塊擊中
    致重傷害之結果，而未有重傷害之犯意，惟在客觀上知悉自
    小客車左前方車窗位置，係車內駕駛人之頭、臉等眼睛之高
    度位置，且眼睛係人體重要且脆弱之器官，而能預見持上揭
    質地堅硬之磚磈往駕駛人身旁車窗擲入，將使駕駛人之眼睛
    遭擊中而發生超越其等傷害犯意所生之較重之重傷害結果，
    詎李俊輝等人仍在屏東河濱公園附近路旁撿拾磚磈供攔停及
    攻擊張年輝使用，並由李昱慶駕駛前揭自小客車搭載李俊輝
    （乘坐於右前座）及劉耀文（乘坐於右後座），另林至豐則
    夥同計約五名不詳姓名之成年人分別騎乘機車，一同跟隨在
    張年輝與蘇怡乘坐之自小客車後方，嗣於同日凌晨1 時50
    分許，雙方行經屏東縣萬丹鄉○○村○○路段時，李俊彥看
    見張年輝駕駛之自小客車乃展開追逐，林至豐等騎乘機車之
    人則跟隨在後，於雙方車輛追逐過程中，李俊輝（行駛於張
    年輝之車輛左側）並喝令及示意張年輝停車，因張年輝不從
    ，李俊輝乃朝張年輝駕駛之自小客車左後方丟擲磚塊，並擊
    中張年輝駕駛之自小客車左後方而發出巨大聲響，造成該車
    輛左後車燈上方板金及行李箱蓋凹陷（毀損部分未據告訴）
    ，嗣李昱慶等人駕車超越張年輝駕駛之自小客車欲攔停張年
    輝，張年輝見狀，慌亂之際乃緊急煞車並快速迴轉躲避，斯
    時，李俊輝等人為達尋釁及攔停張年輝之目的，李昱慶乃駕
    車緊追在後，並迴轉行駛在張年輝所駕駛之自小客車右側，
    此時林至豐等騎乘機車之同夥則自張年輝行駛之左前方向迎
    面行駛而來（即與張年輝形成「反方向」），並由其中一位
    乘坐於機車後座之同夥，持磚塊朝張年輝未關閉之自小客車
    左前車窗丟入，並擊中張年輝左眼睛及附近之頭、臉等部位
    （即左側之頭、眼、臉等部位），使張年輝當場血流如注，
    且因疼痛難耐，雙手放開方向盤遮按眼、臉部位，無法繼續
    正常掌握方向盤，致其駕駛之自小客車失控而撞擊路旁電線
    桿（即路燈，下稱「電線桿」），並使未繫安全帶之張年輝
    頭部撞擊前擋風玻璃，受有頭部外傷併左額部顱骨骨折、蜘
    蛛網膜下腔出血、左額葉顱內出血、氣腦及腦挫傷、左眼挫
    傷併破裂、鼻骨骨折、顏面部眼眶骨左側骨折、顏面部撕裂
    傷7 公分及全身多處擦傷之傷害；而張年輝之「左眼睛」因
    遭前揭磚塊直接擊中，事後作左眼球內容物挖出術，已達嚴
    重減損左眼視能之重傷害程度。嗣經警據報前往現場處理，
    因而循線查獲上情。
二、案經屏東縣警察局屏東分局移送臺灣屏東地方法院檢察署檢
    察官偵查起訴。
    理  由
壹、證據能力部分：
一、按犯罪嫌疑人之陳述係屬自白，同法第156 條第1 項已特別
    規定「被告之自白，非出於強暴、脅迫、利誘、詐欺、疲勞
    訊問、違法羈押或其他不正之方法，且與事實相符者，得為
    證據」，則被告在警詢之自白如係出於自由意思而非不正之
    方法，且其自白之陳述復與事實相符，縱未經全程連續錄音
    或嗣後錄音資料遭刪除而無法進行勘驗，仍難謂其於警詢自
    白之筆錄無證據能力。經查，證人即警員吳榮展於原審審理
    中證稱：「被告李俊輝於95年10月2 日之警詢筆錄是我負責
    詢問，當時並無遭受刑求、脅迫之情事，係在自由意志下所
    為之陳述，且當時被告李俊輝之父親亦在偵訊室外面；其於
    詢問被告李俊輝之過程中，並沒有拿其他筆錄給李俊輝看，
    亦未向李俊輝稱『如果不承認，就會收押』；當時有全程錄
    音。」等語（見原審卷第135-136 頁），佐以該次警詢筆錄
    製作完成後，被告李俊輝於閱覽與其當日之陳述內容無誤後
    ，經被告李俊輝當場簽名確認等情，亦有前揭警詢在卷可憑
    （見警卷第3-11頁），足見員警製作前揭警詢筆錄，並未對
    李俊輝有何強暴、詐欺、脅迫等不正取供之情事，被告李俊
    輝上揭95年10月2 日警詢筆錄之記載內容，應與被告李俊輝
    之陳述相符，且被告李俊輝當日之陳述亦具任意性，而具有
    證據能力（被告李俊輝、劉耀文、林至豐及其等辯護人對於
    此部分均同意有證據能力；見本卷第12-13 頁）；雖前揭警
    詢筆錄製作時間距離法院審理時已相關數年之久，且因層層
    移轉卷證致該日警詢錄音光碟遺漏，錄音檔案嗣後業已刪除
    （參見證人吳榮展前揭證詞及原審卷第81頁），而無法於審
    理中進行勘驗，揆諸上揭說明，仍得作為本案認定事實之證
    據。
二、按刑事訴訟法上「證據排除原則」，係指將具有證據價值，
    或真實之證據因取得程序之違法，而予以排除之法則。然其
    所規範之對象，乃國家機關之行為，而非私人。故私人取得
    證據之效力，應視其有無不法，以及其所侵害對象之個人權
    利等加以判斷。又私人之錄音、錄影之行為所取得之證據，
    應受刑法第315 條之1 與通訊保障及監察法之規範，私人違
    反此規範所取得之證據，固應予排除，惟非基於不法目的而
    為之錄音、錄影，所取得之證據，即無證據排除法則之適用
    （最高法院94年度台上字第716 號判決意旨參照）。而無故
    以錄音、照相、錄影或電磁紀錄竊錄他人非公開之活動、言
    論或談話者處3 年以下有期徒刑、拘役或3 萬元以下罰金，
    刑法第315 條之1 第2 款定有明文；又通訊保障及監察法第
    24條第1 項規定：違法監察他人通訊者，處5 年以下有期徒
    刑；惟同法第29條規定：監察他人之通訊，有下列情形之一
    者，不罰：「三、監察者為一方或已得通訊之一方事先同意
    ，而非出於不法目的者」，此乃因電話中通話之人對另方通
    話人就對話內容自無任何隱私或秘密之合理期待可言。且有
    關言論或談話之保護，通訊保障及監察法為刑法第315 條之
    1 之特別規定，因此某行為在通訊及監察法認為係合法之監
    察行為，即非刑法的「無故」為之，不受處罰，故若符合通
    訊保障及監察法第29條之規定，而對他人之言論或談話為錄
    音行為，在刑法即不能認為係無故竊錄的行為。本件證人蘇
    怡與被告李俊輝電話交談時，因為證人蘇怡為通訊一方
    ，而此錄音是要作為被告李俊輝犯行之佐證，並非出於不法
    目的，依該法第29條規定，蘇怡的竊錄行為不罰，因為通
    訊保障及監察法為刑法的特別規定，蘇怡之行為既為通訊
    保障及監察法不罰的行為，既非刑法第315 條之1 的「無故
    」行為，是難謂私人取得證據有不法之情形。且被告李俊輝
    亦供承「該錄音內容確為其本人與蘇怡之對話」（見警卷
    第9 頁、96年度偵字第1669號《偵卷》第56頁），且觀諸該
    對話譯文之內容語意一貫，應無剪接之情，是由蘇怡與被
    告李俊輝間之私人錄音於本件訴訟乃有證據能力。
三、按被告以外之人於審判外之陳述，雖不符刑事訴訟法第159
    條之1 至之4 之規定，然經當事人於審判程序同意作為證據
    ，法院審酌該言詞陳述或書面陳述作成時之情況，認為適當
    者，亦得為證據，同法第159 條之5 第1 項定有明文。除上
    開所述外，本判決下列所引用之證據，屬被告以外之人在審
    判外陳述之傳聞證據部分，除依刑事訴訟法第159 條之1 至
    第159 條之4 規定得為證據者外，其餘業經被告、辯護人及
    檢察官於本院審理中，就卷內各項證據（含傳聞證據、非傳
    聞證據及符合法定傳聞法則例外之證據），均明示同意有證
    據能力（見本院卷第63-65 頁），基於尊重當事人對於傳聞
    證據之處分權及證據資料愈豐富愈有助於真實發現之理念，
    本院審酌該等證據作成時情況，並無違法取證之瑕疵，且無
    顯不可信之情形，以之作為證據應屬適當，自均有證據能力
    ，而得採為認定被告犯罪事實之證據。
貳、認定犯罪事實所憑之證據及理由：
一、訊據被告李俊輝固坦承於前揭時、地與被告劉耀文乘坐李昱
    慶（綽號「鳥眼」）駕駛之自小客車，自屏東河濱公園追跟
    被害人張年輝所駕駛搭載蘇怡之自小客車至上揭案發地點
    ，並示意張年輝停車；被告劉耀文供承於前揭時、地與被告
    李俊輝乘坐李昱慶駕駛之自小客車前往屏東河濱公園及上址
    案發地點；被告林至豐亦不否認張年輝駕駛之自小客車撞擊
    電線桿後其有在案發現場之事實；惟被告李俊輝、劉耀文、
    林至豐等三人均否認有傷害致重傷之犯行，被告李俊輝辯稱
    ：我當日並未朝張年輝之自小客車丟擲磚塊，亦未看到張年
    輝遭他人丟擲磚塊云云；被告劉耀文辯稱：我一上車即睡覺
    ，發生何事我全然不知，直至被李俊輝叫醒來時，才知道張
    年輝發生車禍云云；被告林至豐則辯稱：我是去屏東河濱公
    園看賽車競技，張年輝發生車禍後李俊輝方打電話叫我前往
    幫忙我才到現場云云。
二、惟查：
(一)、被告李俊輝與蘇怡原為男女朋友關係，二人分手後，李俊
    輝猶難忘舊情，又得知蘇怡與新交往男友張年輝在高屏大
    橋旁河濱公園約會，遂心生妒意，乃邀同被告林至豐、劉耀
    文（含李昱慶，詳後述）及其他姓名不詳之成年人數名，前
    往屏東河濱公園會合，欲找尋張年輝尋釁等情，業據被告李
    俊輝於警詢（見警卷第9-10頁）供承在卷，並經證人蘇怡
    於警詢證述綦詳（見警卷第29-30 頁），可知本件起因於被
    告李俊輝與蘇怡曾是男女朋友關係，因被告李俊輝發現蘇
    怡與其分手後另與張年輝交往，乃心生妒意，因而邀同其
    他被告劉耀文、林至豐、李昱慶（即李俊彥，綽號「鳥眼」
    ）等人前往屏東河濱公園會合，欲乘機攔停張年輝與蘇怡
    乘坐之自小客車，足見被告李俊輝等同夥之人均有對張年輝
    尋釁及攻擊之意，其等有攻擊張年輝之犯罪動機及傷害之故
    意（至被告張年輝、劉耀文、林至豐及李昱慶等與其他騎乘
    機車之不詳成年人等，在前揭屏東河濱公園會合後，即共同
    基於傷害張年輝之犯意聯絡部分，詳後(六)、(七)所述），堪予
    認定。
(二)、證人即被告李俊輝前女友蘇怡於警詢證稱：「張年輝於95
    年9 月10日零時30分許，駕駛車號2S-0855 號自小客車載我
    到處兜風，於同日凌晨1 時50分許，行至屏東縣萬丹鄉○○
    村○○路25號前，發現李俊輝坐在自小客車內，該車與張年
    輝所駕駛之車輛在大昌路併排行駛且雙方車窗均打開，李俊
    輝就在車上大聲叫我們將車子停下來，我們未停車，李俊輝
    他們的車就緊追在後，張年輝就踩煞車迴轉，迴轉後就發現
    李俊輝他們也跟著迴轉，當時我坐在右前座，就發現有3 部
    機車，其中1 部機車乘坐後座的男子就以磚塊丟擲張年輝左
    眼睛，張年輝就將雙手放開方向盤，頭部躺在駕駛座椅背上
    ，然後就撞上路旁電線桿了，李俊輝等七、八人就下車靠近
    車子查看，其中劉耀文在車旁叫張年輝下車『不要裝死了』
    ，當我及對方發現張年輝傷勢嚴重時，他們的人就先行騎機
    車離開，之後我乘坐救護車將張年輝送醫急救；他們總共約
    有七、八人，分別駕駛一部自小客車及騎乘機車，其中我認
    識李俊輝、劉耀文、林至豐及綽號『鳥眼』之男子，其他的
    人我不認識；我認識李俊輝、劉耀文，李俊輝是我前男友，
    我與劉耀文是朋友關係，我們之間沒有仇恨，因我與李俊輝
    分手，李俊輝心中不滿，又發現我與張年輝交往中，才邀人
    攻擊我與張年輝之自小客車；我只看到1 位坐在機車後座的
    男子持磚塊丟擲擊中張年輝左眼睛，該名男子我並不認識」
    等語（見警卷第28-30 頁）；並於檢察事務官詢問時證稱：
    「張年輝開到社皮路段，我就看到『鳥眼』（即李昱慶）開
    車，李俊輝坐在副駕駛座，後座還有其他人（即被告劉耀文
    ），李俊輝就把車子開到旁邊，開始對我們大聲喊叫，叫我
    們停車，我認得出李俊輝他們來，張年輝緊張迴轉，就看到
    另外一些騎機車的人對我們丟東西，其中有人丟到張年輝的
    眼睛」等語（見偵卷第70頁）；復於原審審理中證稱：「當
    時我跟張年輝開車，後來突然出現1 台車，李俊輝叫我們停
    車，當時他們的車開到我們旁邊，李俊輝坐在副駕駛座，因
    為他要追我們，我們就煞車迴轉，迴轉後發現他們在我們『
    右邊』，他叫我們停車，我們不要停車，迴轉之後看到很多
    摩托車，他們一直在丟東西，張年輝的窗戶沒有搖起來，我
    轉頭去看的時候，當時已經很多血了，我叫他煞車，他很痛
    ，我拉方向盤，之後撞到路燈（即電線桿）才停下來；在追
    逐過程中李俊輝叫我們停車，因為他們追我們，我們會怕，
    我們只有二個人，他們後座又有人，迴轉之後還有機車，在
    庭的被告（即本件被告李俊輝等三人）我認識他們有在現場
    ；騎乘機車的人很多，我有看到雙載的，騎機車的人認識李
    俊輝他們；我們迴轉過來，機車與我們是面對面，當時機車
    在我們乘坐之自小客車駕駛座左前方」等語綦詳（見原審卷
    第128 頁正反面、第129 、131 頁之背面）。再者，被告李
    俊輝及劉耀文於本院審理中均供稱：「其等追逐張年輝與蘇
    怡乘坐之自小客車過程中，其二人係乘坐綽號『鳥眼』之
    李昱慶（即李俊彥）所駕駛之自小客車，李俊輝坐在右前座
    且旁邊車窗係打開的，劉耀文是坐在後座」等語（見本院卷
    第120 、121 、123 頁）；另被告林至豐於本院審理中亦供
    稱：「案發當晚稍早其在屏東瑞光夜市有遇到被告李俊輝、
    劉耀文及開車之李俊彥等人，之後其等在屏東河濱公園會面
    ，張年輝撞車後其亦出現在案發現場」等語（見本院卷第12
    5-126 頁）；且證人即綽號「鳥眼」之李昱慶於本院審理中
    亦證述：「當日確係其駕駛自小客車搭載被告李俊輝及劉耀
    文」等語（見本院卷第157-158 頁）；再參以被告李俊輝、
    劉耀文、林至豐等三人亦不爭執張年輝所駕駛自小客車，於
    「迴轉前」之追逐過程中即遭他人丟擲磚磈並擊中左後方板
    金及行李箱，嗣張年輝「迴轉後」，張年輝之左眼睛遭追逐
    之人群丟擲磚塊砸到左眼之事實。再稽之案發後，證人蘇怡
    以0000000000號行動電話撥打電話被告李俊輝持用000000
    0000號行動電話，被告李俊輝與蘇怡對話中，亦未否認張
    年輝之人車係遭其等同夥丟擲磚塊攻擊受傷之事實，此有通
    話明細及錄音譯文在卷可憑（見警卷第47-48 頁）。又證人
    蘇怡與被告李俊輝之前係男女朋友關係，雙方並無仇恨或
    財務糾紛等情，已據被告李俊輝於警詢供承在卷（見警卷第
    11頁），且證人蘇怡於案發前因與被告李俊輝交往過，已
    認識被告李俊輝、劉耀文（綽號「白弟」）、林至豐及綽號
    「鳥眼」之李昱慶等人，並全程目睹張年輝遭被告李俊輝等
    人駕車追逐及張年輝遭被告李俊輝等人所邀集之騎乘機車同
    夥丟擲磚磈擊中左眼睛之經過，衡情證人蘇怡並無誤認攻
    擊對象之可能，且證人蘇怡前揭證述內容前後一致，倘若
    被告李俊輝等人未有上揭追逐尋釁及攻擊張年輝之犯行，則
    證人蘇怡豈能憑空捏造如此詳細而與事實相符之前揭犯罪
    過程，足見證人蘇怡前揭證詞，應可採信。
(三)、再者，證人即被害人張年輝於警詢證稱：「員警於95年9 月
    10日1 時50分許，在屏東縣萬丹鄉○○村○○路25號（金和
    成工廠）旁所處理之車禍駕駛人是我，乘客是蘇怡，當時
    我開車要行經到屏東縣萬丹社皮時，發現後方自小客車（內
    之人）對我所駕駛自小客車丟擲東西（打到自小客車後方行
    李箱），我立即加速要逃逸，到萬丹鄉○○路時，該車從後
    超越我所駕駛自小客車，我立即煞車迴轉，結果被後方騎機
    車的以磚塊攻擊我頭部（即左側眼睛暨附近部位）而受傷；
    追逐及攻擊我的人我都不認識，我當時叫蘇怡記下車牌，
    蘇怡告訴我說那些人他認識，案發時蘇怡有在場並目擊
    」等語（見警卷第20-23 頁）；復於檢察事務官詢問時證稱
    ：「95年9 月10日我從屏東河濱公園開車載蘇怡要回家，
    行至社皮路段有人砸我的車子後方，之後就超車對我大叫，
    叫我停下來，我想迴轉後對方應該就不會追上來，但我一迴
    轉發現對向車道有數輛機車，逆向（即反方向）行駛朝我的
    車子騎過來，因為我未把車窗搖上，那些機車騎士騎到我旁
    邊拿著不明物品從車窗砸我，結果我就被砸到眼睛，我眼睛
    痛，意識不清楚，方向盤就沒有握住，車子失控就撞電線桿
    」等語（見偵卷第69頁）；再於原審審理中證稱：「我的左
    眼睛是在95年9 月10日被攻擊失明的，當時他們車子從後面
    追過來，我不想理他們就開車走了，他們就一直追，後來我
    迴轉後看到還有機車，開一下子後就丟到我的眼睛，我就撞
    車了；『開車追逐那輛車內的人於迴轉前丟第1 塊磚頭，他
    們拿磚塊丟在我後行李箱』；當時（迴轉後）機車是逆向，
    他們是逆向丟的，丟完磚塊後又迴轉過來；是有人拿磚塊丟
    我的車子時才知道有人追我，且迴轉後才知道有機車跟著我
    」等語綦詳（見原審卷第13 2-134頁）；核與證人蘇怡前
    揭證述內容大致相符，並有張年輝駕駛之自小客車遭追逐攻
    擊後，左後方車燈上方板金及行李箱等處遭他人丟擲磚塊凹
    陷及駕駛座左下方拾獲磚碎塊等照片在卷可憑（見警卷第53
    、52、56頁），復有記載張年輝遭攻擊後受有頭部外傷併左
    額部顱骨骨折、左額葉顱內出血、左眼挫傷併破裂、鼻骨骨
    折、眼眶骨左側骨折等傷害之國軍高雄總醫院附設民眾診療
    服務處95年9 月13日診斷證明書（見警卷第49頁）及本院調
    取之前揭路段「YAHOO 奇摩地圖」（見本院卷第240 頁）附
    卷可憑，足見證人張年輝前揭所證內容，應屬可採。
(四)、參以，證人即被告李俊輝於警詢證稱：「張年輝於95年9 月
    10日1 時50分許，駕駛車號2S-0855 號自小客車在屏東縣萬
    丹鄉○○村○○路25號前發生車禍時我在場；我是沿屏東高
    屏大橋往萬丹方向行駛時，在萬丹鄉○○路上遇到張年輝搭
    載蘇怡之自小客車；我於案發前先打電話問蘇怡人在何
    處，蘇怡告訴我『她在高屏大橋河濱公園內』，於是我就
    駕車（實際開車之人係「李昱慶」，此部分詳前(二)所示證人
    李昱慶於本院審理中之證詞）載劉耀文，並由林至豐等人騎
    二、三輛機車，在屏東河濱公園等蘇怡他們開車離開後（
    蘇怡他們不知道），我們就駕車尾隨在他們的自小客車後
    面，嗣在萬丹鄉社皮村遇（追）到張年輝及蘇怡，於是我
    們就與張年輝併排行駛，並叫張年輝停車，但張年輝煞車並
    迴轉，我們也跟著迴轉，我就看到騎機車後座男子往張年輝
    頭部及自小客車丟擲東西，張年輝被攻擊後，就撞擊到路旁
    電線桿，我與劉耀文（另有駕車之李昱慶）就下車查看，林
    至豐等人亦前往查看，發現張年輝受傷後，林至豐他們就騎
    機車離去；我只看到是騎機車後座男子以類似石頭的東西（
    磚塊）攻擊張年輝，他們是於屏東河濱公園往社皮方向的路
    旁撿拾的（應係在屏東河濱公園附近所檢拾，詳後述）；我
    是在屏東市○○路上（意指「屏東瑞光夜市附近）遇到林至
    豐等人，我就告訴他（們）我與蘇怡的感情糾紛，於是我
    們就一起前往；我與蘇怡之前是男女朋友關係，雙方沒有
    仇恨或財務糾紛」等語（見警卷第4 、9-11頁）；此與證人
    蘇怡於警詢證稱：「張年輝迴轉後，被告李俊輝等人亦跟
    著迴轉，接著就發現對向車道（即張年輝迴轉前行駛之方向
    ）前方有三部機車駛來，其中一輛機車後座之男子就以磚塊
    丟擲張年輝左側眼睛」等情相互勾稽，可知被告李俊輝因發
    現其前女友蘇怡另結交張年輝，心生妒意，欲找張年輝尋
    釁，嗣得知蘇怡與張年輝在屏東河濱公園約會，乃邀同被
    告李昱慶（駕駛自小客車）、林至豐、劉耀文等人（被告林
    至豐再邀集其他數名不詳姓名之成年人，詳後述），前往屏
    東河濱公園會合欲找尋張年輝挑釁，嗣尾隨張年輝與蘇怡
    乘坐之自客車至屏東縣萬丹鄉○○村○○路段時，被告李俊
    輝等人則開始追逐張年輝所駕駛之自小客車，茲因張年輝不
    理會被告張年輝之示意停車並煞車迴轉，此時李昱慶亦駕車
    搭載被告李俊輝、劉耀文等人跟著迴轉，並由被告林至豐所
    夥同自後方行駛而來之其中一名成年人（此時被告林至豐等
    人行駛之方向與張年輝迴轉後之行駛方向形成「逆向」），
    持朝張年輝駕駛之自小客車左前車窗丟入磚塊，致張年輝左
    眼受傷遭磚塊擊中受傷，並因而撞倒路旁之電線桿，被告李
    俊輝、劉耀文（及駕駛自小客車之李昱慶）即下車查看，此
    時被告林至豐等騎乘機車之同夥亦停在張年輝之自小客車旁
    觀看，只是被告林至豐等騎乘機車之同夥，於救護人員抵達
    現場救護張年輝之前，即先行騎車離現案發現場，亦可認定
    。
(五)、證人蘇怡於警詢證稱：「被告李俊輝夥同之人共有七、八
    人，由其中一部乘坐二人之機車後座男子向張年輝丟擲磚塊
    」等語，而證人蘇怡係乘遭追逐及攻擊之車輛中，唯一認
    識被告李俊輝、劉耀文、林至豐及李昱慶（「鳥眼」）之人
    ，於被告李俊輝等人追逐及攻擊張年輝過程中均坐於右前座
    ，視線並無阻礙而能清楚看到對方追逐之車輛數目及究竟係
    駕駛自小客車（即被告李俊輝等人）或騎乘機車之人（即被
    告林至豐夥同之人）持磚塊攻擊張年輝之左眼睛，可見證人
    蘇怡證述案發當時追逐及攻擊張年輝之人數等情，具有高
    度可信性，是證人蘇怡於警詢證稱：「被告李俊輝等人共
    有七、八人，其中1 部乘坐二人機車後座男子向張年輝丟擲
    磚塊」等語，應可採信，亦即參與本件追逐攻擊張年輝之人
    ，含本件被告李俊輝等三人合計至少有八人，經扣除被告李
    俊輝、劉耀文與李昱慶（即「鳥眼」）等三人共乘一部自小
    客車並自後追逐張年輝之外，尚有五人，除被告林至豐供稱
    其自己一人騎乘一部機車（見本院卷第125 頁）及其中有二
    人共乘一部機車等情綜合判斷，足認參與追逐及攻擊之機車
    至少有三輛；再佐以被告李俊輝於警詢證稱：「林至豐等人
    騎二、『三輛』機車，在屏東河濱公園等蘇怡他們開車離
    開後，我們就尾隨在他們車後」等語，可知本件應計約八人
    參與本件追逐尋釁及攻擊之犯行，其中被告李俊輝、劉耀文
    、林至豐共乘一部自小客車緊追在張年輝之自小客車後方，
    甚至一度超越在前，並迫使張年輝緊急迴轉欲擺脫其等之追
    逐及攻擊，然被告李俊輝等人仍不放棄亦跟著迴轉並行駛在
    張年輝之自小客車「右方」（此部分參酌證人蘇怡、張年
    輝上開證詞，亦可參酌證人張年輝於本院審理中之供述，見
    本院卷第59頁）；另被告林至豐則獨自騎乘一部機車，並夥
    同其餘二部各乘載二人之機車甚明。再者，被告林至豐於本
    院審理中供稱：「案發當晚稍早我在屏東瑞光夜市遇到劉耀
    文、李俊輝及開車的李俊彥（即『鳥眼』），當晚我在屏東
    瑞光夜市遇到李俊輝等人時，除李俊輝他們三人共乘一部自
    小客車以外（即李昱慶《李俊彥》開車搭載被告李俊輝、劉
    耀文等三人），李俊輝他們的人沒有其他騎乘機車之人，且
    騎乘機車者確有二人共乘一部機車」等語（見本院卷第125
    頁），均足見在屏東河濱公園會合及參與追逐尋釁、攻擊張
    年輝之共犯，除其中李昱慶駕駛自小客車搭載被告李俊輝、
    劉耀文等三人共乘一部自小客車外，其餘騎乘機車之五人，
    應係被告林至豐夥同前往屏東河濱公司及案發現場無訛；再
    參酌被告李俊輝及證人李昱慶於本院審理中均證稱：「其等
    係先到屏東瑞光夜市搭載被告李俊輝之友人劉耀文，再一同
    前往屏東河濱公園及本件案發地點」等情（見本院卷第121-
    122 、157-158 頁）及被告李俊輝於本院審理中證稱：「案
    發之前其與李昱慶及劉耀文在屏東瑞光夜市遇到林至豐，林
    至豐在屏東瑞光夜市○○道我與『阿俊』（即李昱慶）、劉
    耀文等人是要去找蘇怡談感情的事」等語（見本院卷第12
    1-123 頁）相互勾稽，足見本件持磚塊攻擊張年輝左眼睛之
    人，應係被告林至豐所邀集而一同乘坐機車前往案發地點行
    兇之人無訛。
(六)、參諸證人張年輝上開證述及車損照片等，顯示張年輝駕駛之
    自小客車於遭被告李俊輝等人追逐過程中，於迴轉前遭被告
    李俊輝等人乘坐之自小客車乘客丟擲磚塊擊中左後車燈上方
    板金及左後側行李箱上方，且李俊輝等人乘坐之自小客車係
    由李昱慶所駕駛，被告李俊輝坐於右前坐，另被告劉耀文則
    坐於後座等情，均已如前述，再參以被告李俊輝於本院審理
    中供稱：「於張年輝『迴轉前』，其等三人所乘坐自小客車
    係行駛於張年輝之自小客車『左側』」等情觀之（見本院卷
    第55頁），可見於二者追逐過程中，被告李昱慶因負責駕駛
    車輛，且距離行駛於其右側之張年輝較遠，自難於車內經由
    右則即被告李俊輝乘坐之右前座旁車窗丟出磚塊，衡情當可
    排除擊中張年輝自小客車左後方板金及行李箱之磚塊係李昱
    慶所丟擲；另被告劉耀文則坐於後座，其視線遠不如乘坐於
    右前座之被告李俊輝，且就二車同向行駛而言，證人李昱慶
    與被告李俊輝、劉耀文等三人乘坐之自小客車大部分時間處
    於在後追逐狀態，且張年輝之自小客第1 次遭磚塊攻擊（即
    迴轉前）之位置係在左後方板金及行李箱處，以證人李昱慶
    及被告李俊輝、劉耀文等三人乘坐之自小客車係自左後方追
    逐之位置觀之，於丟出磚塊擊中張年輝之自小客車左後方板
    金及行李箱之時，其三人乘坐之自小客車應係緊追在張年輝
    駕駛之自小客車左側略後，以此相對位置觀之，自被告李俊
    輝等三人乘坐之自小客車拋出之磚塊才會擊中張年輝駕駛之
    自小客車左後方板金及行李箱，而未擊中未關上駕駛座車窗
    之張年輝，亦即如李昱慶駕駛之車輛與張年輝平行或超越張
    年輝之車輛，則由張年輝所駕駛之自小客車遭磚塊擊中部位
    應在前方引擎蓋或左側前後車門（窗），豈會被擊中後行李
    箱左後方，依此推論，磚塊應係自張年輝駕駛之自小客車左
    後方往右（前）方丟擲攻擊，則乘坐於「右前座」之被告李
    俊輝，自較乘坐於「後座」之被告劉耀文有丟擲磚塊並擊中
    張年輝駕駛之自小客車之機會；再佐以被告劉耀文於本院審
    理中辯稱：「雙方車輛追逐過程中，其並未打開右後車窗」
    等語（見本院卷第57頁），亦可排除被告劉耀文丟擲磚塊之
    可態。反觀被告李俊輝對於張年輝與其前女友蘇怡交往乙
    事心生妒意，並邀集被告劉耀文、林至豐及李昱慶與其他不
    詳姓名之成年人，分乘一輛自小客車及三部機車前往屏東河
    濱公園會合後，再尾隨並追逐張年輝之車輛至案發地點，係
    本件攻擊一方之主導者，具有強烈攻擊張年輝之動機及故意
    ，且於追逐過程中一直乘坐於右前座，以便指示李昱慶如何
    開車追逐張年輝以利其出手攻擊；復佐以證人蘇怡於警詢
    證稱：「被告李俊輝於追逐過程中打開右前車窗並大聲叫其
    與張年輝停車」等語，均難排除被告李俊輝為達到向張年輝
    尋釁之目的，經示意張年輝停車未果後，自其乘坐自小客車
    右前車窗朝張年輝駕駛之自小客車後行李箱左方丟擲磚塊攻
    擊，藉以促使張年輝立即停車之可能；再參諸同車之李昱慶
    （駕駛）及被告劉耀文（後座乘客）均已排除丟擲磚塊攻擊
    之可能，足徵張年輝之自小客車左後方行李箱係遭被告李俊
    輝丟擲磚塊攻擊之事實，應可認定。而李昱慶係駕車搭載被
    告李俊輝至屏東瑞光夜市邀集被告劉耀文及林至豐等人，並
    與被告劉耀文等三人一同搭車前往屏東河濱公園與被告林至
    豐等騎乘機車之同夥見面後前往案發地點，且由自李昱慶駕
    駛之自小客車丟擲磚塊（即被告李俊輝）及被告林至豐同樣
    騎乘機車之攻擊者，均係同樣持「磚塊」攻擊張年輝等情觀
    之，足見乘坐自小客車之被告李俊輝、劉耀文與李昱慶及騎
    乘機車之被告林至豐等同夥之人，均係當日凌晨時分許，於
    屏東河濱公園見面後，為達到攔停張年輝所駕駛之自小客及
    尋釁攻擊之目的，乃基於共同之傷害犯意聯絡，分別撿拾屏
    東河濱公園路旁磚塊，以便伺機行兇無訛（參酌被告李俊輝
    於警詢證稱：「乘坐於機車後座成年男子持以攻擊張年輝之
    『類似石頭的東西』（即磚塊）係在屏東河濱公園往屏東縣
    萬丹鄉○○村○○路段所撿拾的」等語《見警卷第10頁》，
    且被告李俊輝等人係於屏東河濱公園基於共同之傷害犯意連
    絡後，即跟隨張年輝所駕駛之車輛往屏東縣萬丹鄉社皮村方
    向行駛，又衡以一般人於跟車途中，較不可能再停車撿拾磚
    塊等情綜合研判，堪認被告李俊輝等人係於屏東河濱公園達
    成傷害之犯意聯絡後，於啟程開始跟隨張年輝與蘇怡乘坐
    之車輛前，於屏東河濱公園附近路段所撿拾磚塊，以供攔停
    及攻擊張年輝之用，較符合實情）；且由張年輝係先遭被告
    李俊輝等人乘坐之自小客車追逐及攻擊（即第1 次攻擊），
    經緊急迴轉躲避，被告李俊輝等人仍不願罷手而緊追在其右
    側，此時與被告林至豐同樣騎乘機車之人（即三輛機車共五
    人）則逆向（即張年輝迴轉前所行駛之方向）駛向張年輝駕
    駛之自小客車，與被告李俊輝等人駕駛之自小客車形成前（
    即被告林至豐等騎乘機車之五人）、後（即李俊輝等乘乘自
    小客車之三人）包夾，並由其中一位乘坐於機車後座之成年
    人朝張年輝丟擲磚塊攻擊（即第2 次攻擊），彼此先後相互
    配合，以便達到攻擊及攔停張年輝之同一攻擊目的。基此，
    無論乘坐李旻慶駕駛自小客車右前座之被告李俊輝或與被告
    林至豐所邀同之另一名乘座機車之不詳成年人持以攻擊張年
    輝人車之物品均係「磚塊」，且其等係採取「前後包夾」相
    互配合之分工模式，更能證明被告李俊輝、劉耀文、林至豐
    、李昱慶及騎乘機車之不詳成年人等計約八人，就本件犯行
    均具有傷害之犯意聯絡及行為分擔無訛。
(七)、被告林至豐雖辯稱：「其係案發後，臨時接獲被告李俊輝之
    電話通知才抵達案發現場」云云。然查，本件案發時間約為
    凌晨一、二點，係一般人就寢時間，倘非被告李俊輝當晚已
    邀同被告林至豐一同共犯本案，被告林至豐豈會隨時半夜待
    命等候被告李俊輝之電話通知，已與常情不符；且被告林至
    豐於本院審理中已明確供稱：「案發當晚稍早，其在屏東市
    瑞光夜市遇到被告李俊輝、劉耀文及李俊彥（即李昱慶），
    並知道被告李俊輝等人係前往屏東河濱公園找蘇怡及張年
    輝，其與被告李俊輝等人講完話後，並騎機車前往屏東河濱
    公園與被告李俊輝等人會面」等語（見本院卷第124-126 頁
    ），顯見被告林至豐係事先受被告李俊輝之邀才前往屏東河
    濱公園與李俊輝等人會合；再佐以張年輝遭被告李俊輝等人
    駕車追逐及眼睛遭某不詳乘坐機車之成年人丟擲磚塊攻擊受
    傷而撞擊電線桿後，被告林至豐即與其他機車同夥在旁觀看
    ，可知被告林至豐並非案發後臨時接獲被告李俊輝之電話通
    知到場幫忙，否則被告林至豐豈會於半夜時分如此迅速即出
    現在案發現場？又果真被告林至豐係受被告李俊輝通知前往
    現場協助處理張年輝之受傷事宜，衡情被告林至豐應會報警
    或通知救護人員到場處理，至少亦應等到救護車到場將張年
    輝送醫後才離開現場，怎會未見其為任何協助、救護行為，
    甚至於救護車到場之前，即與其他騎乘機車之同夥忙離去
    ，凡此舉止，均與一般受邀前往案發現場協助處理事情之反
    應炯異。再者，被告林至豐係受被告李俊輝之邀，才邀同其
    他騎乘機車之人同夥前往屏東河濱公園與被告李俊輝等人會
    合，顯見其於凌晨時分，邀集不詳姓名之成年人一同騎乘機
    車前往屏東河濱公園之目的，無非係與被告李俊輝等人會合
    談論如何對張年輝尋釁及攻擊等事宜；衡以張年輝乘坐機車
    後坐之人丟擲磚塊擊中左眼而撞擊電線桿後，現場除有李昱
    慶及被告李俊輝、劉耀文等人外，另有張年輝交往中之女友
    蘇怡在案，已有足夠人手可對張年輝實施必要之救護及通
    知救護車前往救治，並無另通知遠在屏東河濱公園之被告林
    至豐趕往案發現場之必要，且被告林至豐至案發現場後，未
    見有何具體之救護或協助行為，殊難看出被告林至豐特地趕
    到現場之實益及具體作為。反由張年輝遭被告李俊輝等人追
    逐迴轉，遭乘坐機車後座之人持磚塊攻擊而撞擊電線桿，被
    告林至豐即夥同被告李俊輝、劉耀文、李昱慶及其他騎乘機
    車之不詳人士在場觀看等情，益證被告林至豐於屏東瑞光夜
    市受被告李俊輝之邀後，即夥同其他數名不詳姓名之成年人
    ，分乘機車前往屏東河濱公園會與被告李俊輝等人會合，並
    在前揭屏東河濱公園內，達成共同傷害張年輝之犯意聯絡及
    撿拾磚塊後，與該等不詳姓名之騎乘機車之成年人，跟隨在
    李昱慶所駕駛搭載被告李俊輝、劉輝文等人之自小客車後方
    ，嗣被告李俊輝等人開始追逐尋釁及丟擲磚塊攻擊張年輝駕
    駛之自小客車，張年輝為躲避攻擊而緊急迴轉後，被告林至
    豐等騎乘機車之同夥，即與被告李俊輝、劉耀文及李昱慶等
    乘坐自小客之人，採取「前後包夾」張年輝之方式，由乘坐
    在機後方之某位不詳成年人，持磚塊攻擊張年輝之事實甚明
    ，被告林至豐與該名丟擲磚塊之人及被告李俊輝等人間，就
    前揭傷害張年輝之攻擊行為，應具有犯意聯絡，至為灼然。
    被告林至豐前揭所辯，顯係卸責之詞，不足採信。
(八)、又按告訴人、證人之陳述有部分前後不符，或相互間有所歧
    異時，究竟何者為可採，法院仍得本其自由心證予以斟酌，
    非謂一有不符或矛盾，即應認其全部均為不可採信；尤其關
    於行為動機、手段及結果等之細節方面，告訴人之指陳，難
    免故予誇大，證人之證言，有時亦有予渲染之可能；然其基
    本事實之陳述，若果與真實性無礙時，則仍非不得予以採信
    ，最高法院74年度台上字第1599號判例可資參照。本件證人
    張年輝、蘇怡就案發當時究有多少機車、多少人追逐張年
    輝所駕駛之車輛、張年輝究竟有無看到何人持磚塊朝其丟擲
    等之指訴內容，於原審及本院審理中所述內容，與其等在警
    詢及檢察事務官偵查中所述內容雖有枝節出入，然稽之張年
    輝、蘇怡於原審審理時距離案發已有近2 年之時間，另張
    年輝於本院審理距案發更長達4 年多，況其等證述之內容包
    括多少機車、多少人追逐等更係難以回憶之細節，已難苛求
    其等於審判詰問，尚能清楚記憶多年前，係「幾台機車」、
    「幾人」參與追逐尋釁及究係「自小客乘客」或「機車騎士
    」丟擲磚塊擊中張年輝之眼睛等枝節絲毫不差地完整陳述。
    又有時亦可能因先後訊問之人所提問之問題深淺不一，或有
    未就特殊細節詳予追究探問者，致其陳述內容呈現前後略有
    不符之情形，亦屬合理。況且，證人張年輝於原審審理中已
    證稱：「迴轉之後丟磚塊的人到底是誰丟的我就不清楚了」
    、「我也不確定到底是騎車的人拿磚塊，還是開車的人丟磚
    塊。」等語（見原審卷第132 、133 頁之背面），衡以案發
    當時張年輝因突遭被告李俊輝等人開車追逐，急於擺脫而心
    情緊張，無法完整地觀察究係開車或騎乘車之人朝其丟擲磚
    塊，自與常理無違；惟就證人即被害人張年輝及蘇怡之歷
    次證述情節作整體觀察，尚無存在重大顯著足以動搖基本事
    實之矛盾或明顯不合理之瑕疵可指，縱其等就枝節方面尚有
    些許不符，然其等就基本事實之陳述，既與真實性無礙，依
    上開說明，仍值採信，一併敘明。
(九)、再者，被害人張年輝突遭被告李俊輝等人追逐並持磚塊擊中
    其左眼後，被告因疼痛難耐，雙手乃放開方向盤，並以雙手
    遮按眼睛，無法繼續以雙方控制方向盤，導致車輛失控撞到
    路旁電線桿，張年輝因而受有「頭部外傷併左額部顱骨骨折
    、蜘蛛網膜下腔出血、左額葉顱內出血、氣腦及腦挫傷、左
    眼挫傷併破裂、鼻骨骨折、顏面部眼眶骨左側骨折、顏面部
    撕裂傷7 公分及全身多處擦傷」之傷害，其中「左眼並於事
    後作左眼球內容物挖出術，而達嚴重減損該眼視能程度」等
    情，業據證人張年輝於原審、本院審理中及蘇怡於原審審
    理中證述明確（見原審卷第128-134 頁、本院卷第58-59 、
    154-155 頁），並有國軍高雄總醫院出具之診斷證明書暨病
    歷、國軍高雄總醫院96年11月26日醫慈字第0960004772號函
    、現場照片等附卷可稽（見警卷第49頁、偵卷第144-145 頁
    ），復經義大醫療財團法人義大醫院以99年12月30日義大醫
    院字第09901793號函覆本院：「病患張年輝『左眼來院前已
    摘除，所以已無視覺功能』」及本院當庭勘驗屬實，此有義
    大醫院前揭函文及本院審判筆錄可憑（見本院卷第100 、15
    4 頁），足認被告李俊輝等人上揭丟擲磚塊之攻擊行為，業
    已造成被害人張年輝之左眼達刑法第10條第4 項第1 款之重
    傷害結果。再由張年輝於遭攻擊受傷當日，經送往國軍高雄
    總醫院急救時，經醫師在張年輝之「左眼眶」內發現有「磚
    塊屑」異物之事實，有該院95年9 月18日出具之診斷證明在
    在卷可憑（見警卷第50頁）；且員警亦在張年輝駕駛之自小
    客車「駕駛座左下方」查扣「磚塊碎片」1 片等情，亦有車
    內照片、扣押物品目錄表及扣案之小磚塊碎屑可佐（見警卷
    第37、52頁），足見張年輝左眼睛所受之重傷害，確係遭被
    告李俊輝、劉耀文及林至豐等人所邀集之同夥持磚塊攻擊所
    致無訛。又張年輝之頭、臉等部位（即左眼睛附近部位）遭
    被告等同夥丟擲磚塊攻擊後，因疼痛難耐，致車輛失控撞擊
    電線桿，致其頭部等處復撞擊前擋風玻璃等，而受有前揭其
    他傷害（詳後(十)述），足徵被告李俊輝、劉耀文及林至豐等
    人之前揭傷害犯行，與張年輝上開左眼等所受之傷害間，二
    者具有相當因果關係，足堪認定。
(十)、至公訴意旨另以：「被告等人見張年輝所駕駛之車輛失控撞
    擊路旁電線桿後，仍未甘休，將張年輝自車輛中拖出，再度
    圍毆張年輝，經蘇怡數度制止，始罷手四散」云云。然查
    ：
  1.本件案發時間係95年9 月10日凌晨許，而目擊證人蘇怡於
    案發當日即製作第1 次警詢筆錄，復於95年9 月13日、11月
    4 日分別製作第2 、3 次警詢筆錄，惟稽之證人蘇怡前揭
    3 次警詢筆錄，均已詳述案發當時其與張年輝乘坐之自小客
    如何遭被告李俊輝等人追逐及丟擲磚塊攻擊，導致張年輝受
    有前揭傷害，然均未曾提及「被告等人見張年輝所駕駛之車
    輛失控撞擊路旁電線桿後，仍未甘休，將張年輝自車輛中拖
    出，再度圍毆張年輝，經其數度制止始罷手」等節（見警卷
    第25-34 頁），反而於前揭第2 次警詢筆錄中證稱：「…李
    俊輝等七、八人就下車靠近車子查看，其中劉耀文在車旁要
    叫張年輝下車，『不要裝死了』，當我及對方發現張年輝傷
    勢嚴重時，他們的人就先行騎機車離開，於是我就叫李俊輝
    幫我叫救護車，當救護車來了之後，我就與救護車一起將張
    年輝送醫急救」等語（見警卷第28-29 頁）；嗣迄於「96年
    6 月4 日檢察事務官詢問時」才「首次」證稱：「…劉耀文
    就說『不要再裝死』，我就跟劉耀文對罵起來，李俊輝叫我
    們不要再吵了，然後李俊輝、劉耀文、林至豐還有其他我不
    認識的人就把張年輝拖下來，然後就一直打張年輝，這時我
    人站在車後面，因為被撞倒的是路燈，我不知道對方是用什
    麼打張年輝，我叫他們不要再打，但是他們還一直打，我說
    張年輝已經受傷，後來他們有停手，救護車就來了，把張年
    輝搬到擔架上，…」云云（見偵卷第70-71 頁）；再佐以案
    發後，證人蘇怡當日以其持用0000000000號行動電話撥被
    告李俊輝持用之0000000000號行動電話，其二人於對話中，
    證人蘇怡亦僅向被告李俊輝抱怨關於被告劉耀文於張年輝
    受傷後，仍對張年輝「嗆聲」，並未提及張年輝受傷並撞及
    電線桿後，被告李俊輝等人仍將張年輝拖下車持續攻擊等情
    （亦即通話譯文中：「李俊輝：我跟你講『白弟』（指被告
    劉耀文）的事。」、「蘇怡：不要啦，人都受傷了，『白
    弟』又下車嗆聲，人都受傷撞車、又下車嗆聲『假死嗎』，
    他說這句話是甚麼意思。」），此有通話內容錄音光碟譯文
    及通話明細資料附卷可憑（見警卷第47-48 頁），以證人蘇
    怡於案發後隨即撥打電話向被告李俊輝抱怨，並事先備妥
    錄音等情，倘若被告李俊輝等人於張年輝受傷後，仍將張年
    輝拖下車持續攻擊，衡情證人應會向被告李俊輝提出強烈質
    問，豈會僅提及情節較輕微之「嗆聲」乙事；況證人蘇怡
    既在現場目睹張年輝被人拖下車攻擊，理應清楚看見攻擊者
    所持兇器種類，豈會對於攻擊者持何兇器攻擊等情均無法具
    體證述（即證人蘇怡證述：「我不知道對方是用什麼打張
    年輝，我叫他們不要再打，但是他們還一直打」），此與證
    人蘇怡前揭第1 、2 次警詢筆錄內容相互勾稽，可知證人
    蘇怡嗣於「96年6 月4 日檢察事務官詢問時」證述：「被
    告李俊輝等人於張年輝受傷後，仍將張年輝拖下車持續攻擊
    」云云，是否屬實，已有可疑。
  2.又告訴人張年輝於95年9 月10日案發當日因受傷而未立即製
    作警詢筆錄；雖張年輝嗣於同年月16日警詢證稱：「他們拖
    我下車後，有持兇器繼續攻擊我頭部及『身體』」云云。惟
    按告訴人之告訴係以使被告受刑事訴追為目的，是其陳述是
    否與事實相符，仍應調查其他證據以資審認。查觀諸告訴人
    張年輝之前揭診斷證明書，可知張年輝所受傷勢均集中在「
    頭部」（含眼睛），且身體除「擦傷」外，並未發現有遭棍
    棒攻擊之「鈍、銳器」等傷害；又張年輝係駕車行駛中突遭
    被告李俊輝等同夥丟擲磚塊擊中左眼睛附近之頭、臉部位，
    以磚塊具有一定面積及重量等情判斷，衡情張年輝遭受磚塊
    攻擊受傷之部位並非僅侷限於「左眼睛」，此時「左眼睛」
    附近之頭、臉部位亦會遭磚塊擊中而受傷；再佐以張年輝於
    駕車躲避追逐過程中，因「未繫安全帶」，復因張年輝突遭
    被告李俊輝等人追逐及持磚塊攻擊受傷，疼痛難耐，「雙手
    乃放開方向盤遮按眼睛部位」，無法繼續以其雙方控制方向
    盤，導致車輛失控偏行而撞擊右側路電線桿等情，業據證人
    張年輝於本院審理中證述明確（見本院卷第154-155 頁）；
    衡以張年輝駕駛之自小客車撞擊電線桿後，整支電線桿因而
    斷倒在地，而張年輝所駕駛之自小客車前方車頭嚴重凹損而
    報廢之事實，業據證人張年輝證述在卷，並有案發現場暨車
    損照片在卷可稽（見警卷第51-58 頁），顯示張年輝當時急
    欲擺脫被告李俊輝等人之追逐而急速行駛，強大撞擊力量導
    致電線桿折斷及車輛凹損，依此撞擊力道觀之，就辦理刑事
    交通審判實務經驗以觀，乘坐於右前座且未擊安全帶之張年
    輝，當無法克服如此強大之突發撞擊力，於車輛撞擊電線桿
    之際，身體勢必會急速往前衝，此情通常會使駕駛人「頭部
    撞擊前擋風玻璃、車內硬物」或「胸、腹部位撞擊方向盤等
    車內硬物」致「頭」或「胸腹」部位遭受嚴重撞擊而受傷；
    再觀諸張年輝駕駛之自小客車（右）前方擋風玻璃有類似遭
    車內人員「頭部」撞擊之「定點」碎裂痕跡，且右前座椅上
    遺留大量血跡（見警卷第54、57-58 頁之現場車輛內部照片
    ）；且當時乘坐於右前座之證人蘇怡於警詢亦證稱：「我
    沒有受傷」等語（見警卷第31頁），顯示證人蘇詒於車輛
    失控將撞擊電線桿之際，因未受傷而能緊抓車內固定物體致
    未撞擊受傷甚明。反觀張年輝因未擊安全帶，復因眼傷痛若
    難耐及以雙方遮按眼（臉）部，致身體無法固定而隨車輛撞
    擊之慣性急速向前衝撞後躺於車內等待求援（亦即頭部躺在
    右前座，致右前座遺留眼睛及頭部受傷之血跡）等情，均難
    排除張年輝之「左眼睛」以外之頭、臉等前揭傷害，係於遭
    被告李俊輝等同夥丟擲磚塊一併擊中「左眼睛」附近之頭、
    臉等部位，復因張年輝疼痛難耐，雙手放開方向而無法正常
    操控車輛，且又未繫安全帶，致車輛失控撞到路旁電線桿，
    使其身體因物理慣性往前衝，致其「頭、臉等附近部位」撞
    擊右前方檔方玻璃而受傷。基此，被告李俊輝等人辯稱：「
    其等於張年輝受傷後，並未再持器械攻擊張年輝」等語，並
    非無據。
  3.再者，證人即案發後至現場執行救護告訴人張年輝之陳俊丞
    於原審審理中證稱：「當時我是隨救護車到現場，現場狀態
    是一輛車撞斷電線桿；當時傷患當時在車子裡面，我們移出
    來；傷患是男生，臉上有血；我可以確定傷患在車子裡面」
    等語（見原審卷第44-45 頁），足見被告李俊輝等人辯稱：
    「張年輝受傷後在車內，我們沒有把張年輝拖出車外毆打」
    等語，應屬可採；再觀之卷附張年輝駕駛之自小客車內部照
    片，顯示「血跡」係大量「定點」遺留在「右前座椅」上，
    並未發現有「拖曳」之血跡，衡以當時張年輝已受傷流血等
    情觀之，倘若被告李俊輝等人有將張年輝拖出車外毆打，衡
    情張年輝勢必會加以抵抗或爭脫，則車內之血跡應有「拖曳
    」痕跡，然實際上之車內狀況並無此情；反而由該「血跡分
    布實況」、「右前方擋風玻璃破裂」、「張年輝未擊安全帶
    」及「張年輝受傷部位除左眼睛外，均集中在『頭部』」等
    情綜合判斷，亦可佐證張年輝「左眼睛」以外之其他頭、臉
    等部位之傷害，係遭被告李俊輝等同夥丟擲磚塊擊中及因車
    輛撞擊電線桿，使頭、臉附近部位撞擊擋風玻璃而受傷（亦
    即車輛無人握住方向盤，導致車輛行駛方向右偏移及張年輝
    之身體坐姿傾斜，致其頭部撞擊右前方擋風玻璃）」，應較
    符合案發當時之情況。基此，證人蘇怡及張年於檢察官事
    務官詢問及審理中關於「被告李俊輝等人於張年輝撞車後，
    仍將張年輝拖下車繼續毆打」之證詞，尚難採信。從而，被
    告李俊輝等人辯稱：「其等於張年輝受傷後，未將張年輝拖
    下車毆打」等語，應可採信。
三、按以自己共同犯罪之意思，參與實施犯罪構成要件以外之行
    為，或以自己共同犯之意思，事先同謀，而由其中一部分人
    實施犯罪之行為者，均為共同正犯，業經大法官會議第109
    號解釋闡釋明確；再按共同實施犯罪行為之人，在合同意思
    範圍以內，各自分擔犯罪行為之一部，相互利用他人之行為
    ，以達其犯罪之目的者，即應對於全部所發生之結果，共同
    負責。共同正犯之成立，祇須具有犯意之聯絡，行為之分擔
    ，既不問犯罪動機起於何人，亦不必每一階段犯行，均經參
    與。意思之聯絡並不限於事前有所謀議，即僅於行為當時有
    共同犯意之聯絡者，亦屬之，且其表示之方法，亦不以明示
    通謀為必要，即相互間有默示之合致，亦無不可（最高法院
    28年上字第3110號、34年上字第862 號、73年台上字第2364
    號分別著有判例）。又按現行刑法關於正犯、從犯之區別，
    係以其主觀之犯意及客觀之犯行為標準，凡以自己犯罪之意
    思而參與犯罪，無論其所參與者是否係犯罪構成要件之行為
    ，皆為正犯，其以幫助他人犯罪之意思而參與犯罪，其所參
    與者，苟係犯罪構成要件之行為，亦為正犯，必以幫助他人
    犯罪之意思而參與犯罪，其所參與者又為犯罪構成要件以外
    之行為，始為從犯。故共同實施犯罪行為之人，在合同意思
    範圍以內，各自分擔犯罪行為之一部，相互利用他人之行為
    ，以達其犯罪之目的者，即應對於全部所發生之結果，共同
    負責（最高法院92年度台上字第5407號判決參照）。而共同
    正犯之意思聯絡，原不以數人間直接發生者為限，即有間接
    之聯絡者，亦包括在內。如甲分別邀約乙、丙犯罪，雖乙、
    丙間彼此並無直接之聯絡，亦無礙於其為共同正犯之成立（
    最高法院77年台上字第2135號判例意旨參照）。經查：本件
    係起因於被告李俊輝與蘇怡分手後，得知蘇怡與新交往
    男友張年輝在屏東河濱公園約會，遂心生妒意，乃邀同被告
    林至豐、劉耀文及李昱慶與其他不詳姓名成年人，共同前往
    屏東河濱公園會合，欲趁機找尋張年輝尋釁，其等乃於前揭
    屏東河濱公園處基於共同之傷害犯意聯絡，復撿拾磚塊並跟
    隨在張年輝與蘇怡乘坐之自小客車後方，茲因被告李俊輝
    於行駛途中示意張年輝停車未果，乃持磚塊朝張年輝駕駛之
    自小客車丟擲，待張年輝迴轉以求躲避後，再由另一名乘坐
    機車之同夥，自張年輝駕駛之自小客車駕駛座車窗丟入磚塊
    ，並擊中張年輝之左側眼睛，使張年輝受有一目視能嚴重毀
    損之重傷害，復因張年輝頭、臉等部位遭受磚塊攻擊，疼痛
    難耐，導致車輛失控撞擊電線桿，受有前揭診斷證明書所載
    之傷害，已如前述。衡以當日係被告李俊輝於事情發生前，
    先打電話詢問蘇怡人在於何處，經蘇怡告知「在屏東河
    濱公園內」，被告李俊輝與劉耀文即搭乘李昱慶駕駛之自小
    客車、被告林志豐則夥同數名不詳成年人騎乘機車，在屏東
    河濱公園會合，並等張年輝開車離開後，被告李俊輝等人即
    駕車尾隨在張年輝與蘇怡乘坐之自小客車後方，而被告李
    俊輝係先前在屏東市○○路上遇到被告林志豐等人，被告李
    俊輝並告訴被告林至豐其與蘇怡間之感情糾紛，於是被告
    等人就一起前往屏東河濱公園處會合，且丟擲張年輝之磚塊
    係其等於屏東河濱公園附近路旁撿拾等情，業據本院認定如
    前，足見本次受邀前往之被告劉耀文、林至豐、李昱慶及不
    詳姓名之騎乘機車之人，均應知悉被告李俊輝係欲前往尋找
    蘇怡談判。另被告林至豐及其餘不詳姓名之成年人係一同
    騎車前往屏東河濱公園，並與提議之被告李俊輝同行尾隨張
    年輝駕駛之車輛在後，嗣於張年輝撞擊路旁電線桿後，又一
    同出現在蘇怡面前，機車與被告李俊輝所搭乘之自小客車
    亦停放一處等情，業據證人蘇怡於原審審理中證述明確（
    見原審卷第128 頁背面、第131 頁背面），佐以被告李俊輝
    於原審審理中亦坦承：「當日晚間該路段之車流量不大」等
    語（見原審卷第52頁背面），顯示證人蘇怡自無錯認上開
    情況之理，足證被告劉耀文、林至豐及李昱慶等人，不僅知
    悉當晚應被告李俊輝之邀前往屏東河濱公園之目的及尾隨張
    年輝之原因，並本於共同犯罪之意思，參與上開行為，揆諸
    前開說明，其等均應負共同正犯之責。
四、綜上所述，被告李俊輝、劉耀文、林至豐前揭所辯，均係事
    後卸責之詞，殊無足採。本件事證明確，被告李俊輝、劉耀
    文、林至豐等三人之犯行，均堪認定，應依法論科。
、論罪科刑及撤銷改判之理由：
一、按重傷罪之成立，必須行為人原具有使人重傷害之故意始為
    相當，若其僅以普通傷害之意思而毆打被害人，雖發生重傷
    害之結果，亦係刑法第277 條第2 項後段普通傷害之加重結
    果犯，祇應成立傷害致重傷罪，不能以刑法第278 條第1項
    之重傷罪論科（最高法院59年度台上字第1746號判例參照）
    ；又按刑法上之傷害人致重傷罪為結果犯，如多數人參與追
    與追逐、尋釁及攻擊被害人，本有犯意之聯絡，即屬共同正
    犯，對於共犯間實行傷害人之身體或健康之行為，既互相利
    用，就傷害之結果，自應同負責任，且犯意聯絡不以明示為
    必要，即相互間有默示之合致，亦無不可。本件被告李俊輝
    、劉耀文、林至豐等三人與被害人張年輝彼此間並無深仇大
    恨，僅因被告李俊輝見張年輝與其前女友蘇怡共同駕車出
    遊，心生妒意，即邀集被告劉耀文、林至豐、李昱慶及數名
    不詳姓名成年人欲與張年輝尋釁談判，並未攜帶鋒利之銳器
    ，難認被告李俊輝、劉耀文、林至豐等人有重傷張年輝之動
    機，本件純係爭風吃醋所引起之尋釁、衝突，被告李俊輝、
    劉耀文、林至豐等人於行為時應僅有傷害之犯意；然磚瑰堅
    硬並有一定之重量，以之擲擊高速行駛之駕駛人，對所欲攻
    擊傷害之部位難以精準掌握，且以磚塊之重量，加上車輛之
    速度，攻擊之力道，必甚為強大，有可能發生重傷害之結果
    ，此為一般人在客觀上所能預見之情形，被告李俊輝、劉耀
    文、林至豐等人主觀上卻未預見，而以磚塊丟擲高速行駛之
    車輛及張年輝，致張年輝因車窗未關閉遭投擲磚塊入內因而
    擊中左眼睛，復因眼睛受傷導致車輛失控而撞擊路旁電線桿
    ，造成蜘蛛網膜下腔出血、左眼挫傷併破裂，並於事後作左
    眼球內容物挖出術，而達嚴重減損該眼視能之重傷害程度，
    並非主觀上預見此可能導致張年輝重傷害之結果；又被告李
    俊輝、劉耀文、林至豐等人之前揭傷害行為，與張年輝之重
    傷害結果，二者間確有相當因果關係。是核被告李俊輝、劉
    耀文、林志豐所為，均係犯刑法第277 條第2 項後段之普通
    傷害致重傷罪。公訴意旨認被告李俊輝、劉耀文、林至豐等
    三人均係犯刑法第278 條第1 項之重傷罪，尚有未恰，惟其
    基本社會事實相同，爰變更起訴法條審理。被告李俊輝、劉
    耀文、林至豐與李昱慶及其餘數名不詳姓名成年人間，就上
    開傷害之犯行，具有犯意聯絡及行為分擔，且客觀上均能預
    見發生重傷害之結果而主觀上未預見，皆為共同正犯。
二、原審對被告李俊輝、劉耀文、林志豐等三人予以論罪科刑，
    固非無見；惟查：(一)本件被告李俊輝、劉耀文、林志豐等人
    與被害人張年輝彼此間並無深仇大恨，僅因被告李俊輝見張
    年輝與其前女友蘇怡共同駕車出遊，心生妒意，即邀集其
    餘被告等人欲與張年輝進行談判，且並未攜帶鋒利之銳器，
    難認被告李俊輝、劉耀文、林志豐等人有重傷被害人之動機
    ，被告李俊輝、劉耀文、林志豐等人於行為時應僅有傷害之
    犯意，應僅成立犯刑法第277 條第2 項後段之普通傷害致重
    傷罪，原判決遽論以刑法第278 條第1 項之重傷罪，已有未
    合；(二)被告李俊輝、劉耀文、林志豐等人於張年輝受傷撞擊
    電線桿後，並未將張年輝拖下車毆打，原判決認定被告李俊
    輝等人仍將張年輝拖至車門旁以球棒毆打，其認定事實亦有
    違誤；(三)綽號「鳥眼」之人係「李俊彥」（現改名「李昱慶
    」），此有李昱慶之個人基查資料及相片影像資料查詢結果
    （見本院卷第92、146 頁）附卷可參，並經證人即被告李俊
    彥及李昱慶等人於本院審理中證述明確，原判決未詳加勾稽
    ，並查明其真實身分，亦同有疏漏。被告李俊輝、劉耀文、
    林志豐上訴意旨，仍執陳詞，否認犯罪，雖均無理由，惟原
    判決既有上開可議之處，仍應由本院予以撤銷改判。本院審
    酌被告李俊輝僅因見張年輝與其前女友蘇怡共同駕車出遊
    ，心生妒意，即邀集其餘被告劉耀文、林至豐及李昱慶與不
    詳之數名成年人等驅車追逐張年輝與蘇怡，並持磚塊攻擊
    張年輝駕駛之自小客車，喝令張年輝停車，茲因張年輝不從
    ，乃繼續緊追不捨，復由另一名同夥朝張年輝所駕駛自小客
    車之未關閉車窗處丟擲磚塊，使張年輝受有一目全毀之嚴重
    傷害，復因張年輝之頭、臉等處遭磚塊擊中，疼痛難耐，導
    致車輛失控撞擊路旁電線桿，因而受有前揭傷害，可見其等
    前揭犯行對社會安全威脅甚大，惡性非輕，且犯後迄今仍未
    賠償張年輝所受損害等情，業據被害人張年輝陳明在卷，並
    參酌被告李俊輝係本案之邀約者，被告劉耀文與林至豐等人
    則係受邀前往始參與犯案，其二人之犯罪情節較被告李俊輝
    為輕等一切情狀，分別量處如主文第2 項所示之刑。
三、至共犯李昱慶部分，則由檢察官另行依法辦理，一併指明。
據上論結，應依刑事訴訟法第369 條第1 項前段，第364 條，第
299 條第1 項前段、第300 條，刑法第28條、第277 條第2 項後
段，判決如主文。
本案經檢察官張益昌到庭執行職務。
中    華    民    國   100    年    7     月    19    日
                  刑事第四庭    審判長法  官  蕭權閔
                                      法  官  吳進寶
                                      法  官  唐照明
以上正本證明與原本無異。
如不服本判決應於收受本判決後10日內向本院提出上訴書狀，其
未敘述上訴理由者，並得於提起上訴後10日內向本院補提理由書
狀（均須按他造當事人之人數附繕本）「切勿逕送上級法院」。
中    華    民    國   100    年    7     月    19    日
                                      書記官  黃琳群
附錄本件判決論罪科刑法條：
中華民國刑法第277條第2項
犯前項之罪因而致人於死者，處無期徒刑或7 年以上有期徒刑；
致重傷者，處3 年以上10年以下有期徒刑。